【裁判字號】    95,訴,154
【裁判日期】    950207
【裁判案由】    偽造文書等
【裁判全文】
臺灣臺中地方法院刑事判決               95年度訴字第154號
公  訴  人  臺灣臺中地方法院檢察署檢察官
被      告  甲○○○
上列被告因偽造文書等案件，經檢察官提起公訴（94年度偵緝字
第1676號），被告於準備程序中就被訴事實為有罪之陳述，受命
法官於聽取當事人之意見後，由本院合議庭裁定改依簡式審判程
序審理，本院判決如下：
    主    文
甲○○○連續行使偽造私文書，足以生損害於他人，處有期徒刑
捌月。
    犯罪事實
一、甲○○○原任職於「宏全國際股份有限公司」（設在臺中市
    西屯區○○區○路6號，下簡稱宏全公司），自民國90年5月
    間起，即以自己之名義為會首，陸續召集如附表所示之三組
    互助會（會期、開標日期、會員人數、每會會款均詳如附表
    所示），均採外標制（即已得標之死會每月繳納每會會款加
    所標之會息，尚未得標之活會每月繳納每會會款），開標地
    點均在宏全公司，而於每月開標日時，以會員親自或委託他
    人在標單上書寫會員姓名及標金參與競標之方式，由甲○○○親自主持開標事宜。詎甲○○○於起會後，因財務狀況發
    生困窘，為籌措財源，乃基於行使偽造私文書及意圖為自己
    不法所有之概括犯意，連續(一)就附表編號一部分之互助會，
    於90年6月9日，在標單上偽填會員陳美惠之署押一枚及標
    金新臺幣（下同）2,300元，以偽造陳美惠以2,300元競標之
    標單一張，偽造完成後，持以參與其他活會會員之標單競標
    以為行使，得標後，即向活會會員詐稱係陳美惠得標，使活
    會會員陷於錯誤，以為係陳美惠得標而交付會金，甲○○○
    因此向活會會員陳美惠等33人詐收會金計330,000元（活會
    尚有33會：1000033），足以生損害於陳美惠及其他32會
    活會會員，於90年8月9日，在標單上偽填會員陳美玲之署
    押一枚及標金1,800元，以偽造陳美玲以1,800元競標之標單
    一張，偽造完成後，參與其他活會會員之標單競標以為行使
    ，得標後，即向活會會員詐稱係陳美玲得標，使活會會員陷
    於錯誤，以為係陳美玲得標而交付會金，甲○○○因此向活
    會會員陳美玲等32人詐收會金計320,000元（90年7月9日標
    走一會，活會尚有32會：1000032），足以生損害於陳美
    玲及其他31會活會會員，於91年3月9日，在標單上偽填會
    員劉怡菁之署押一枚及標金1,100元，以偽造劉怡菁以1,100
    元競標之標單一張，偽造完成後，參與其他活會會員之標單
    競標以為行使，得標後，即向活會會員詐稱係劉怡菁得標，
    使活會會員陷於錯誤，以為係劉怡菁得標而交付會金，甲○○○因此向活會會員劉怡菁等26人詐收會金計260,000元（9
    0年7月9日、9月9日、10月9日、11月9日、12月9日、91年1
    月9日、2月9日計標走七會，活會尚有26會：1000026），
    足以生損害於劉怡菁及其他25會活會會員。(二)就附表編號二
    部分之互助會，於92年5月20日，在標單上偽填會員嘉良
    之署押一枚及標金950元，以偽造嘉良以950元競標之標單一
    張，偽造完成後，參與其他活會會員之標單競標以為行使，
    得標後，即向活會會員詐稱係嘉良得標，使活會會員陷於錯
    誤，以為係嘉良得標而交付會金，甲○○○因此向活會會員
    嘉良等33人詐收會金計330,000元（92年3月20日、4月20日
    計標走二會，活會尚有33會：1000033），足以生損害於
    嘉良及其他32會活會會員，於92年6月20日，在標單上偽
    填會員林玉芬之署押一枚及標金1,350元，以偽造林玉芬以
    1,350元競標之標單一張，偽造完成後，參與其他活會會員
    之標單競標以為行使，得標後，即向活會會員詐稱係林玉芬
    得標，使活會會員陷於錯誤，以為係林玉芬得標而交付會金
    ，甲○○○因此向活會會員林玉芬等33人詐收會金計330,00
    0元（92年3月20日、4月20日計標走二會，活會尚有33會：1
    000033），足以生損害於林玉芬及其他32會活會會員，
    於92年8月20日，在標單上偽填會員余桂櫻之署押一枚及標
    金1,550元，以偽造余桂櫻以1,550元競標之標單一張，偽造
    完成後，參與其他活會會員之標單競標以為行使，得標後，
    即向活會會員詐稱係余桂櫻得標，使活會會員陷於錯誤，以
    為係余桂櫻得標而交付會金，甲○○○因此向活會會員余桂
    櫻等32人詐收會金計320,000元（92年3月20日、4月20日、7
    月20日計標走三會，活會尚有32會：1000032），足以生
    損害於余桂櫻及其他31會活會會員，於92年（起訴書誤載
    為90年）10月20日，在標單上偽填會員林玉玲之署押一枚及
    標金2,100元，以偽造林玉玲以2,100元競標之標單一張，偽
    造完成後，參與其他活會會員之標單競標以為行使，得標後
    ，即向活會會員詐稱係林玉玲得標，使活會會員陷於錯誤，
    以為係林玉玲得標而交付會金，甲○○○因此向活會會員林
    玉玲等31人詐收會金計310,000元（92年3月20日、4月20日
    、7月20日、9月20日計標走四會，活會尚有31會：100003
    1），足以生損害於林玉玲及其他30會活會會員。(三)就附表
    編號三部分之互助會，於92年9月9日，在標單上偽填會員
    吳麗美之署押一枚及標金1,800元，以偽造吳麗美以1,800元
    競標之標單一張，偽造完成後，參與其他活會會員之標單競
    標以為行使，得標後，即向活會會員詐稱係吳麗美得標，使
    活會會員陷於錯誤，以為係吳麗美得標而交付會金，甲○○○因此向活會會員吳麗美等23人詐收會金計460,000元（活
    會尚有23會：2000023），足以生損害於吳麗美及其他22
    會活會會員，於92年10月8日，在標單上偽填會員曾秀華
    之署押一枚及標金1,900元，以偽造曾秀華以1,900元競標之
    標單一張，偽造完成後，參與其他活會會員之標單競標以為
    行使，得標後，即向活會會員詐稱係曾秀華得標，使活會會
    員陷於錯誤，以為係曾秀華得標而交付會金，甲○○○因此
    向活會會員曾秀華等23人詐收會金計460,000元（活會尚有
    23會：2000023），足以生損害於曾秀華及其他22會活會
    會員。以上競標後，甲○○○即將其每次所寫之標單丟棄於
    垃圾桶內。嗣於92年11月間，甲○○○因冒標過多，財務陷
    於崩潰，完全無法週轉，遂棄職潛逃，該些互助會之活會會
    員乙○○、丙○○與其他會員互相核對會單及得標者後，始
    知受騙。
二、案經被害人乙○○、丙○○訴請臺灣臺中地方法院檢察署檢
    察官偵查起訴。
    理  由
一、證人乙○○、丙○○於94年11月16日具結後向檢察官所為之
    陳述，並無不可信之情況，依刑事訴訟法第159條之1第2項
    之規定，有證據能力，且渠等於警詢中之陳述，經當事人於
    審判程序同意作為證據，依刑事訴訟法第159條之5第1項規
    定，亦得為證據，合先敘明。
二、上揭犯罪事實業據被告甲○○○於檢察官偵訊中及本院審理
    時坦承不諱，核與證人即告訴人乙○○、丙○○在警詢及檢
    察官偵訊中證述之情節相符，並有前開互助會之互助會紀錄
    單3張附卷可稽（參偵緝卷第21、22頁），足認被告之自白
    與事實相符，堪以採信。本件事證明確，被告犯行洵堪認定
    ，應依法論科。
三、按民間互助會中之已得標會員，依據其與會首間之契約，無
    論何人得標，均有按期繳交會款之義務，故會首藉他人名義
    實由己參加該互助會並得標，其詐欺所得之款，應僅限於未
    得標會員繳納之會款。次按本件互助會之標單，僅記載姓名
    及一定金額之標息，第三人僅憑標單之內容觀之，尚不能明
    瞭其用意何在，須依該互助會之約定始足以表示該金額係標
    取會款之利息，該姓名係標取會款之會員，為足以表示參與
    競標互助會會款之一定用意之證明，而屬刑法第220條第1項
    以文書論之準私文書。再被告偽造標單後復持以標會並向活
    會會員收取會款，自足以生損害於陳美惠、陳美玲、劉怡菁
    、嘉良、林玉芬、余桂櫻、林玉玲、吳麗美、曾秀華及其他
    活會會員。故核被告所為，係犯刑法第220條第1項、第216
    條、第210條之行使偽造準私文書罪及第339條第1項之詐欺
    取財罪。又被告所為偽造署押之行為，為偽造準私文書之
    階段行為，而偽造準私文書之低度行為，復為行使之高度行
    為所吸收，均不另論偽造署押、偽造準私文書罪。被告於
    每次冒標後，向其他多數活會會員詐取會款，係以一行為同
    時詐騙數活會會員，觸犯數同種罪名，為想像競合犯，應論
    以一詐欺取財罪。被告九次行使偽造準私文書及詐欺取財
    犯行，各時間緊接，方法相同，觸犯構成要件相同之罪名，
    顯係基於概括之犯意而為之，均為連續犯，各應依刑法第56
    條之規定論以一罪，並均加重其刑。被告行使偽造準私文
    書之目的即在於詐欺取財，是其所犯上開二罪間，有方法結
    果之牽連犯關係，屬裁判上一罪，應從一重之連續行使偽造
    準私文書罪處斷。爰審酌被告犯後坦承所為，態度頗佳，前
    未曾受有期徒刑以上刑之宣告，此有臺灣高等法院被告全國
    前案紀錄表在卷可徵，素行堪稱良好，惟詐騙之金額多達三
    百餘萬元，且自稱尚無力賠償被害人等一切情狀，量處如主
    文所示之刑。另被告先後9次所偽造填載之標單，雖有偽造
    之署押且屬供犯罪所用之物，惟於行使得標後，均已丟棄滅
    失，此據被告供明在卷（參本院卷第21頁筆錄），故均未併
    予宣告沒收，附此敘明。
據上論斷，應依刑事訴訟法第273條之1第1項、第299條第1項前
段，刑法第56條、第210條、第216條、第339條第1項、第55條，
罰金罰鍰提高標準條例第1條前段，判決如主文。
中    華    民    國    95    年   2     月     7     日
                              法  官  李秋娟
上為正本係照原本作成
如不服本判決，應於判決送達後十日內向本院提出上訴狀，上訴
於臺灣高等法院臺中分院 (須附繕本)。
                              書記官  吳慕先
中    華    民    國    95    年   2     月     7     日
附錄論罪科刑法條
刑法第二百十條
偽造、變造私文書，足以生損害於公眾或他人者，處五年以下有
期徒刑。
刑法第二百十六條
行使第二百十條至第二百十五條之文書者，依偽造、變造文書或
登載不實事項或使登載不實事項之規定處斷。
刑法第三百三十九條
意圖為自己或第三人不法之所有，以詐術使人將本人或第三人之
物交付者，處五年以下有期徒刑、拘役或科或併科一千元以下罰
金。
以前項方法得財產上不法之利益或使第三人得之者，亦同。
前二項之未遂犯罰之。
附表
┌──┬───────┬─────┬─────┬───┐
│編號│  會    期    │開標日期  │ 會員人數 │會  款│
│    │              │          │（含會首）│      │
├──┼───────┼─────┼─────┼───┤
│一  │90年5月10日至 │每月9日   │   34     │10,000│
│    │93年2月10日止 │          │          │      │
├──┼───────┼─────┼─────┼───┤
│二  │92年2月20日至 │每月20日  │   36     │10,000│
│    │95年1月20日止 │          │          │      │
├──┼───────┼─────┼─────┼───┤
│三  │92年8月10日至 │每月10日  │   24     │20,000│
│    │94年7月10日止 │          │          │      │
└──┴───────┴─────┴─────┴───┘


司法院資訊處製作；財團法人民間司法改革基金會備份。
